【裁判字號】    90,訴緝,95
【裁判日期】    900327
【裁判案由】    違反稅捐稽徵法
【裁判全文】
臺灣臺中地方法院刑事判決                            九十年度訴緝字第九五號
    公  訴  人  臺灣台中地方法院檢察署檢察官
    被      告  乙○○
右列被告因違反稅捐稽徵法案件，經檢察官提起公訴（八十六年度偵字第二五六八五
號、第二五八○六號、八十七年度偵字第一七六六號、三八二○號、第四五三三號、
第一○七八九號），本院判決如左：
    主  文
乙○○商業負責人，以明知為不實之事項，而填製會計憑證及記入帳冊，處有期徒刑
柒月；又順清貿易有限公司負責人為納稅義務人以不正當方法逃漏稅捐，處有期徒刑
參月；應執行有期徒刑捌月，緩刑參年。
    事  實
一、乙○○係台北市○○○路○段一五三之七號九樓順清貿易有限公司（下簡稱順清
    公司）之負責人，為從事業務之人、稅捐稽徵法規定之納稅義務人之負責人及商
    業會計法規定之商業負責人，其於民國八十五年一月至八十六年十二月間，明知
    順清公司與宋介平（共同被告已結案）所負責之風格國際有限公司（下簡稱風格
    公司）並無銷售貨物或勞務之交易行為，竟基於偽造文書、逃漏稅捐、幫助他人
    逃漏稅捐之犯意，而向宋介平取得風格公司之發票二十八張票面額計一千一百五
    十萬五千九百零七元充當順清公司之進項憑證，並開立順清公司發票七張面額計
    六百萬九千零九十二元，給風格公司充當進項憑證，乙○○開立及取得前述發票
    後，即將之記入帳冊，並據以填載業務上所作成之「營業人銷售額與稅額申報書
    」及「營利事業所得稅結算申報書」，再併附該些進項發票，向稅捐機關辦理順
    清公司之營業稅及營利事業所得稅申報，以為行使，足生損害於稅捐機關對稅捐
    管理之正確性，乙○○前揭不實開立及取得之發票面額差為五百四十九萬六千八
    百十五元，故順清公司逃漏營業稅二十七萬四千八百四十一元、營利事業所得稅
    一百三十七萬四千二百零四元，幫助風格公司逃漏營業稅三十萬零四百五十五元
    、營利事業所得稅一百五十萬二千二百七十三元。
二、案經台甲○○○○移送臺灣臺中地方法院檢察署檢察官暨該署檢察官自動檢舉偵
    查起訴。
    理  由
一、訊據被告乙○○，雖辯稱順清公司之報稅事宜，均由會計小姐陳慧君負責處理，
    伊不知陳慧君如何開立或取得右揭發票云云；惟查，順清公司與風格公司並無交
    易行為乙情，業據被告於本院訊問中（參本院卷一第一三二頁）及檢察官偵訊時
    （參偵卷二第四六五頁至第四六八頁、第四七四頁至第四七七頁）坦承在卷，核
    與宋介平所陳述之情節相符（參偵卷二第四八三頁、第五七六頁、第五九九頁、
    本院卷一第一三二頁），順清公司之會計陳慧君亦稱「只有宋介平帶發票來要我
    開立我才開立，順清公司開給風格公司之發票是宋先生或鄧先生要我開立時，我
    才開立，之前宋介平要我開立順清公司的發票給風格公司，乙○○知道了也沒有
    說話」（偵卷二第五九○頁至第五九二頁），因認被告推稱不知不實取得及開立
    發票之事，僅係卸責之詞，不足採信，此外，本件復有稅捐處提供之前開發票資
    料在卷可參，事證已臻明確，被告犯行應堪認定。
二、被告乙○○為從事業務之人，其明知順清公司所開立及取得之發票並無實際交易
    行為，竟填載業務上所作成之「營業人銷售額與稅額申報書」及「營利事業所得
    稅結算申報書」，並持向稅捐機關申報營業稅及營利事業所得稅，足使稅捐機關
    生有稅捐管理不正確之損害；又其係納稅義務人順清公司之負責人，依稅捐稽徵
    法第四十七條第一項規定，應就該公司逃漏稅捐之情負代罰之責任。故核其所為
    ，係犯刑法第二百十五條、第二百十六條行使業務上作成之不實文書罪、商業會
    計法第七十一條第一款之不實填製會計憑證及記入帳冊罪、稅捐稽徵法第四十一
    條、第四十七條第一款之罪、同法第四十三條第一項之幫助逃漏稅罪；其中業務
    上文書登載不實之低度行為，為高度之行使行為吸收，不另論罪，又行使業務上
    作成不實之文書、不實填製會計憑證及記入帳冊、幫助逃漏稅捐三犯行間，有方
    法結果之牽連犯關係，應從一重之不實填製會計憑證及記入帳冊罪處斷；另順清
    公司一次逃漏稅捐部分，被告亦應負一次之代罰責任，而與前述不實填製會計憑
    證及記入帳冊罪分論併罰。爰審酌被告被查獲之始即坦認所為、態度尚可、頗具
    悔意，惟所為嚴重侵蝕稅基破壞稅制等情狀，量處如主文所示之刑，並定其應執
    行之刑。再被告未曾受有期徒刑以上刑之宣告，此有台灣高等法院被告全國前案
    紀錄表在卷可按，經此次起訴審判後，當能知所警惕，信無再犯之虞，故認所宣
    告之刑以暫不執行為適當，併諭知緩刑三年，以啟自新。
據上論斷，應依刑事訴訟法第二百九十九條第一項前段，商業會計法第七十一條第一
款，稅捐稽徵法第四十一條、第四十三條第一項、第四十七條第一款，刑法第十一條
前段、第二百十五條、第二百十六條、第五十五條、第五十一條第五款、第七十四條
第一款，罰金罰鍰提高標準條例第一條前段，判決如主文。
中      華      民      國    九十      年      三      月    二十七    日
                                        法  官  李  秋  娟
右正本證明與原本無異。
如不服本判決，應於判決送達後十日內向本院提出上訴狀，上訴於臺灣高等法院臺中
分院( 須附繕本 )。
                                        書記官
中      華      民      國    九十      年      三      月    二十七    日
附錄論罪科刑法條
刑法第二百十五條從事業務之人，明知為不實之事項，而登載於其業務上作成之文書
，足以生損害於公眾或他人者，處三年以下有期徒刑、拘役或五百元以下罰金。
刑法第二百十六條
行使第二百十條至第二百十五條之文書者，依偽造、變造文書或登載不實事項或使登
載不實事項之規定處斷。
商業會計法第七十一條第一款
商業負責人，主辦及經辦會計人員或依法受託代他人處理會計事務之人員有左列情事
之一者，處五年以下有期徒刑、拘役或科或併科新台幣十五萬元以下罰金：
一、以明知為不實之事項，而填製會計憑證或記入帳冊者。
稅捐稽徵法第四十一條
納稅義務人以詐術或其他不正當方法逃漏稅捐者，處五年以下有期徒刑、拘役或科或
併科新臺幣六萬元以下罰金。
稅捐稽徵法第四十三條
教唆或幫助犯第四十一條或第四十二條之罪者，處三年以下有期徒刑、拘役、或科新
臺幣六萬元以下罰金。
稅捐稽徵法第四十七條
本法關於納稅義務人、扣繳義務人及代徵人應處徒刑之規定，於左列之人適用之：
一、公司法規定之公司負責人。


司法院資訊處製作；財團法人民間司法改革基金會備份。
